最　高　行　政　法　院　裁　定
                                     100年度裁字第2742號
上  訴  人　王仁福
訴訟代理人　廖湖中　律師
被 上訴 人　臺北市政府
代　表　人　郝龍斌
上列當事人間土地徵收補償事件，上訴人對於中華民國100年7月
21日臺北高等行政法院100年度訴字第130號判決，提起上訴，本
院裁定如下：
　　主  文
上訴駁回。
上訴審訴訟費用由上訴人負擔。
　　理  由
一、按對於高等行政法院判決之上訴，非以其違背法令為理由，
    不得為之，行政訴訟法第242條定有明文。依同法第243條第
    1項規定，判決不適用法規或適用不當者，為違背法令；而
    判決有同條第2項所列各款情形之一者，為當然違背法令。
    是當事人對於高等行政法院判決上訴，如依行政訴訟法第24
    3條第1項規定，以高等行政法院判決有不適用法規或適用不
    當為理由時，其上訴狀或理由書應有具體之指摘，並揭示該
    法規之條項或其內容；若係成文法以外之法則，應揭示該法
    則之旨趣；倘為司法院解釋或本院之判例，則應揭示該判解
    之字號或其內容。如以行政訴訟法第243條第2項所列各款情
    形為理由時，其上訴狀或理由書，應揭示合於該條項各款之
    事實。上訴狀或理由書如未依此項方法表明，或其所表明者
    與上開法條規定不合時，即難認為已對高等行政法院判決之
    違背法令有具體之指摘，其上訴自難認為合法。
二、本件被上訴人為興辦臺北市○○路○段○○道路及水圳工程
    ，以民國45年4月20日北市地用字第12626號公告徵收訴外人
    黃寶桂等所有重測○○○區○○段480地號部分土地（徵收
    面積125平方公尺，即45年11月19日分割後之480-1地號）、
    464地號土地（面積325平方公尺），上開2筆土地於46年8月
    13日售予訴外人江木大，47年10月26日江木大轉售予上訴人
    部分持分，並於48年12月22日辦竣買賣所有權移轉登記。嗣
    68年7月間實施地籍圖重測，興雅段480-1等地號併入興雅段
    464地號，重測後為通化段一小段1地號，後因行政區域調整
    變更○○○區○○段○○段867地號，現登記名義人為上訴
    人（權利範圍1090/27456）。嗣上訴人以系爭土地第二類謄
    本「其他登記事項」記載：「重測前：興雅段464地號。公
    告徵收禁止分割、合併、移轉及設定他項權利三興段一小段
    867地號內原重測前興雅段464地號面積0.0315公頃經本府以
    45.4.20（四五）北市地用字第12626號公告征收（依臺北市
    政府地政處79.11.22北市地四字第45038號函辦理)」等情為
    由，於97年2月間向被上訴人所屬工務局新建工程處請求核
    發徵收補償費，經該處以97年3月4日北市工新配字第097612
    87600號書函否准所請。上訴人不服，提起訴願，經被上訴
    人審認所屬工務局新建工程處非徵收補償之主管機關，逕自
    函復上訴人否准所請，顯已逾越其職權範圍，乃以97年10月
    9日府訴字第09770162900號訴願決定：「原處分撤銷，由原
    處分機關於決定書送達之次日起30日內另為處理。」被上訴
    人遂以97年11月6日府工新字第09767742700號書函函復上訴
    人：「……三、首揭地號土地重測合併前○○○區○○段46
    4、480-1地號土地，屬本府45年興辦基隆路2段拓寬道路及
    水圳工程用地，據土地登記簿所載台端係於47年10月26日買
    賣取得土地持分。四、有關台端申請核發本案土地徵收補償
    費1案，已經本府地政處92年1月8日北市地四字第091333393
    號函敘明，該筆土地徵收補償費，本府已於45年4月20日以
    北市地用字第12626號公告徵收當時之土地所有權人為黃寶
    桂君、謝成源君2人，已依法補償竣事。……」上訴人不服
    ，提起訴願，訴願決定機關認事實尚有疑義，依行政院及各
    級行政機關訴願審議委員會審議規則第26條第2項規定，以
    98年6月23日台內訴字第0980081740號訴願決定：「原處分
    撤銷，於1個月內由原處分機關另為適法之處分。」被上訴
    人旋依訴願決定撤銷意旨，以99年3月1日府工新字第099004
    14600號函（下稱原處分）復上訴人略以：「……說明：…
    …三、本案土地經本府工務局新建工程處清查結果分述如下
    ：(一)重測前興雅段464地號（1716㎡），係由興雅段464、46
    3-2、463-1、464-1、480-1、465-1、1015-1、1015-11、10
    15-78、00000000地號合併而來：1.興雅段464地號（315㎡
    ）：陳江淑珍2725/27456、江施玉煙2725/27456、王仁福10
    90/27456、郭拔山436/27456、臺北市20480/27456。2.興雅
    段463-2地號（184㎡）：臺北市○○○○段463-1地號（35
    ㎡)：臺北市○○○○段464-1地號（68㎡)：臺北市○○○
    ○段480-1地號（121㎡)：陳江淑珍125/320、江施玉煙125/
    320、王仁福25/160、郭拔山10/160。6.興雅段465-1地號（
    461㎡)：臺北市○○○○段1015-1地號（97㎡)：臺北市○
    ○○○段1015-11地號（417㎡)：臺北市○○○○段1015-78
    地號（8㎡)：基隆路工程收購付款完畢，61.10.17市地四第
    13303號（臺北市○○○○○段00000000地號（10㎡)：60.12
    .2府地四字第50948號令公告徵收（臺北市)。(二)依本府地政
    處97年8月20日北市地四字第09732013000號函檢送本府45年
    4月20日北市地用字第12626號公告、基隆路2段新築工程用
    地案刊登報紙公告及基隆路2段拓寬道路及水圳工程徵收土
    地補償明細清冊等資料查閱，本市○○○○○段464地號（
    325㎡)、480地號（125㎡)土地係屬本府45年『基隆路2段拓
    寬道路及水圳工程』徵收範圍，並經本府地政處79年11月21
    日北市地四字第45038號函復本市大安地政事務所確認，本
    府已於45年4月20日北市地用字第12626號公告徵收，當時之
    土地所有權人黃寶桂君、謝成源君2人，已依法補償完竣，
    由於當時未辦理移轉登記為『臺北市』所有，遂於46年8月
    13日買賣移轉予江木大，而臺端係於47年10月26日始自江木
    大買賣移轉取得持分土地。……」上訴人猶有未服，再提訴
    願及本件行政訴訟，均遭駁回，遂提起本件上訴，主張：上
    訴人為系爭土地之所有權人，既列名於登記簿上，本件徵收
    補償費請求權應類推適用司法院釋字第107號解釋意旨，依
    民法第125條一般請求權時效之規定為15年，被上訴人應依
    實際取得系爭土地所有權當期毗鄰非公共設施保留地之平均
    公告土地現值為準，核發補償費，上訴人按系爭土地99年公
    計告土地現值加計4成計算請求補償費，核屬有據，原判決
    顯有不適用都市計畫法第49條規定之違背法令；且原判決認
    土地面積因地籍重測而略有增減為「常有之事」，並未說明
    理由，亦有判決理由不備之違法云云，雖以該判決違背法令
    為由，惟原判決既已敘明「請求核發徵收補償費之權利，其
    性質係屬公法上之請求權，而原告(即上訴人）於47年8月13
    日買受重測○○○區○○段480、464地號土地時，上開土地
    於45年4月20日即經公告徵收，為臺北市○○路○段道路拓寬
    工程用地，原告買受時當無不知徵收情事之理，縱有不知，
    遲至被告(即被上訴人)地政處以79年11月22日北市地四字第
    45038號函囑地政機關將重測前興雅段464地號面積0.0315公
    頃土地經被告以45.4.20（四五）北市地用字第12626號公告
    徵收之情記載於系爭土地登記第二類謄本時，原告亦應知悉
    徵收情事，上開知悉徵收日期均係在行政程序法施行日（90
    年1月1日）之前，且原告自知悉土地有徵收情事起，即可行
    使其請求核發徵收補償費之權利，是本件倘自47年8月13日
    原告買受土地時起算，15年時效至62年8月12日即已屆滿；
    倘自79年11月22日被告地政處囑託地政機關於土地登記謄本
    揭示徵收情事起算，因行政程序法施行後，其殘餘期間較行
    政程序法第131條第1項所定5年時效期間為短，15年時效亦
    應於94年11月21日屆滿。再原告於本件申請前雖曾於91年10
    月11日向被告提出同一請求，申請發放系爭土地徵收補償費
    ，惟該申請經被告地政處以92年1月8日北市地四字第091333
    39300號書函否准後，並未據原告循序提起行政訴訟，類推
    適用民法第130條規定結果，時效視為不中斷，並不影響前
    開15年時效應於94年11月21日屆滿之認定。準此，本件原告
    徵收補償費請求權因時效完成而當然消滅，原告遲至請求權
    消滅後之97年2月18日始向被告提出本件申請，請求核發徵
    收補償費，被告否准其請，即無違誤。」核其上訴理由，無
    非就原審取捨證據、認定事實之職權行使，指摘其為不當，
    並就原審已論斷者，泛言未論斷，或就原審所為論斷，泛言
    其論斷矛盾，而非具體表明合於不適用法規、適用法規不當
    、或行政訴訟法第243條第2項所列各款之情形，難認對該判
    決之如何違背法令已有具體之指摘。依首開規定及說明，應
    認其上訴為不合法。
三、據上論結，本件上訴為不合法。依行政訴訟法第249條第1項
    前段、第104條、民事訴訟法第95條、第78條，裁定如主文
    。
中　　華　　民　　國　　100　 年　　11　　月　　17　　日
                    最高行政法院第五庭
                        審判長法官　黃　合　文
                              法官　鄭　忠　仁
                              法官　劉　介　中
                              法官　帥　嘉　寶
                              法官　陳　鴻　斌

以  上  正  本  證  明  與  原  本  無  異
中　　華　　民　　國　　100　 年　　11　　月　　21　　日
　　　　　　　　　　　　　　　書記官　王　福　瀛